臺灣桃園地方法院民事裁定　　　　　　　 100年度抗字第55號
抗　告　人　胡秋榮
　　　　　　胡秀麗
相　對　人　莊品善
上列當事人間拍賣抵押物事件，抗告人對於民國100 年3 月23日
本院簡易庭司法事務官100 年度司拍字第143 號民事裁定提起抗
告，本院裁定如下：
    主  文
抗告駁回。
抗告程序費用新臺幣壹仟元由抗告人負擔。
    理  由
一、按抵押權人，於債權已屆清償期，而未受清償者，得聲請法
    院，拍賣抵押物，就其賣得價金而受清償，民法第873 條定
    有明文。次按抵押權人聲請拍賣抵押物之裁定，係屬非訟事
    件，祗須其抵押權已依法登記，並依登記之清償期業已屆至
    而未受清償時，法院即應為准許拍賣抵押物之裁定，如對於
    此項法律關係有爭執者，應由有爭執之人提起訴訟，以求解
    決，不得僅依抗告程序聲明其有爭執，並據為廢棄拍賣裁定
    之理由（最高法院58年台抗字第524 號、51年台抗字第269
    號判例可資參照）。
二、抗告意旨略以：抗告人與另一共有人胡維江公同共有之桃園
    縣楊梅市○○○段2 之24、2 之2 地號2 筆土地（下稱系爭
    土地），原因胡維江請託已委由第三人賴強森覓得買主，然
    須簽訂土地買賣授權書及同意書，抗告人遂不疑有他，於民
    國99年1 月20日交付過戶文件與賴強森，賴強森復於99年2
    月3 日告知抗告人：「買主反悔不買，會將部分文件退回」
    ，又於同年月25日再云：「又找到買主，確定要買，但要先
    變更地目，以減少增值稅」，並再次騙取各過戶相關文件。
    詎料，賴強森再於99年3 月2 日以「買主資金不夠，不買了
    」，並將過戶資料退回。此時，抗告人懷疑其中必有隱情，
    經調閱土地登記謄本，才知系爭土地遭設定抵押權，金額為
    600 萬元，權利人為相對人，其中賴強森顯然勾串相對人為
    詐欺、偽造文書等犯罪行為。另賴強森因向抗告人宣告已將
    土地出售與特定買主，為鞏固其權益，須簽署預告登記同意
    書，抗告人不明究裡，殊不知相對人等又施展奸計得逞，嚴
    重戕害抗告人處分系爭土地之利益。且抗告人絕無簽立借據
    ，若真有借據亦屬共有人胡維江個人行為，再由相對人或賴
    強森逕自蓋上印鑑章為憑，原裁定准許聲請拍賣系爭土地，
    實嚴重侵害抗告人權益，為此，爰依法提起抗告。
三、經查，本件相對人主張抗告人以原裁定附表所示不動產（即
    系爭土地）向相對人所負債務之擔保，設定最高限額抵押權
    ，並依法登記，及因相對人對於抗告人有原裁定所載之債權
    ，該債權已屆清償期而未受清償，有相對人提出之土地抵押
    權設定契約書、他項權利證明書、土地登記第一類謄本、借
    據等件影本為證，原法院據以准許相對人拍賣抵押物之聲請
    ，即無不當。抗告意旨雖以其從未親自或授權他人就系爭土
    地辦理抵押權之登記，其中乃有賴強森或相對人偽造文書之
    犯罪情形所致等語，惟上開所陳縱然屬實，亦屬於實體事項
    ，依首開說明，並非本件非訟程序得審酌者，抗告人應就爭
    執事項，另行起訴，以求解決。從而，本件抗告，為無理由
    ，應予駁回。
四、據上論結，本件抗告為無理由，依非訟事件法第21條第2 項
    、第24條第1 項、第46條，民事訴訟法第495 條之1 第1 項
    、第449 條第1 項、第78條，裁定如主文。
中    華    民    國     100  年    4     月    27    日
                  民事第二庭  審判長法  官  劉克聖
                                    法  官  張金柱
                                    法  官  楊晴翔
以上正本係按原本作成。
不得再抗告。
中    華    民    國   100    年    4     月    28    日
                                    書記官  黃盈菁